臺灣士林地方法院刑事判決
                                      110年度易字第198號
公  訴  人  臺灣士林地方檢察署檢察官
被      告  魏林忠





上列被告因詐欺案件，經檢察官提起公訴（109 年度偵字第1798
5 、18283 號），本院判決如下：
    主  文
魏林忠無罪。
    理  由
一、公訴意旨略以：被告魏林忠可預見提供銀行帳戶提款卡及密
    碼予他人，可供幫助遂行詐欺犯行，仍基於幫助詐欺之不確
    定故意，於民國109 年4 月至5 月間某日，在不詳地點將其
    所申請之合作金庫銀行帳號0000000000000 號帳戶（下稱本
    件帳戶）之提款卡、密碼，交付真實姓名不詳綽號「小P 」
    之詐欺集團成員使用。嗣該詐欺集團成員取得上開資料後，
    即與所屬集團基於意圖為自己不法所有之犯意聯絡，於如附
    表所示時間及方式，誘騙如附表所示之人匯款至本件帳戶中
    ，旋即遭該詐欺集團成員提領一空。嗣如附表所示之人於匯
    款後發現受騙而報警處理，始悉上情。因認被告所為涉犯刑
    法第30條第1 項前段、第339 條第1 項之幫助詐欺取財罪嫌
    。
二、按犯罪事實應依證據認定之，無證據不得認定其犯罪事實；
    不能證明被告犯罪者，應諭知無罪之判決，刑事訴訟法第15
    4 條第2 項、第301 條第1 項分別定有明文。又認定不利於
    被告之事實，須依積極證據，苟積極證據不足為不利於被告
    事實之認定時，即應為有利於被告之認定，更不必有何有利
    之證據，且所憑之證據，無論直接或間接證據，其為訴訟上
    之證明，須於通常一般之人均不致有所懷疑，而得確信其為
    真實之程序者，始得據之為有罪之認定，倘其證明尚未達到
    此一程度，而有合理性懷疑之存在時，即無從為有罪之認定
    ，如未能發現相當之證據，或證據不足以證明，自不能以推
    測或擬制之方法，以為裁判之基礎。
三、復按犯罪事實之認定，係據以確定具體刑罰權之基礎，自須
    經嚴格證明，故其所憑之證據不僅應具有證據能力，且須經
    合法之調查程序，否則即不得作為有罪認定之依據。倘法院
    審理之結果，認為不能證明被告犯罪，而為無罪之諭知，即
    無刑事訴訟法第154 條第2 項所謂「應依證據認定」之犯罪
    事實之存在。因此，同法第308 條前段規定，無罪之判決書
    只須記載主文及理由，且其理由之論敘，僅須與卷存證據資
    料相符，復與經驗法則、論理法則無違即可，所使用之證據
    亦不以具有證據能力者為限，即使不具證據能力之傳聞證據
    ，亦非不得資為彈劾證據使用，以供法院綜合研判形成心證
    之參考，故無罪之判決書，就傳聞證據是否例外具有證據能
    力，本無須於理由內論敘說明。而本院乃經審酌卷內所有證
    據資料後，仍認定不能證明被告魏林忠犯罪（詳後述），是
    爰不再論述引用各證據之證據能力。
四、公訴人認被告魏林忠涉犯幫助詐欺取財罪嫌，無非係以被告
    於偵查中之供述、告訴人許瑞瑜於警詢之指訴暨其LINE對話
    紀錄、告訴人李俊昇於警詢之指述暨其國泰世華銀行網路銀
    行交易明細資料及LINE對話紀錄、告訴人李泓逸於警詢之指
    述暨其華南銀行網路銀行交易明細資料、告訴人李浩宇於警
    詢之指述暨其LINE對話紀錄、告訴人詹秉翰於警詢之指述暨
    其台新銀行自動櫃員機交易明細、本件帳戶交易明細資料等
    證據為憑。訊據被告固仍坦承：伊曾於109 年4 、5 月間，
    將本件帳戶之提款卡、密碼交予綽號「小P 」使用之情不諱
    ，惟堅決否認有何幫助詐欺取財犯行，辯稱：伊與「小P 」
    即盧永晉是在網站上合夥經營虛擬貨幣買賣，交易都是銀貨
    兩訖，沒有詐騙買方，本件帳戶是與盧永晉共用，伊只負責
    入帳時對帳，所有交易操作及轉出款項都是盧永晉負責等語
    。經查：
（一）如附表所示之告訴人5 人（下稱本件告訴人）曾於附表所
      示之時間，匯款如附表所示之金額入本件帳戶內，且各筆
      所匯款項旋遭匯出至中國信託商業銀行帳號000000000000
      號帳戶（下稱中信帳戶）內等情，業據證人即告訴人許瑞
      瑜、李俊昇、李泓逸、李浩宇、詹秉翰於警詢時證述明確
      ，並有本件帳戶及中信帳戶之交易明細資料各1 份附卷可
      稽，且為被告所不爭執，固堪以認定與事實相符。
（二）然告訴人許瑞瑜於本院審理時，證稱：我是先在「火幣」
      平台購買虛擬貨幣，因而匯款至賣家所指定之帳戶，取得
      虛擬貨幣之後，又按照「蘇蘇」的指示，將虛擬貨幣轉到
      「亞馬遜雲購」的充值錢包內，後來在「亞馬遜雲購」希
      望可以結清或取出貨幣時，才發現受騙。我在「火幣」平
      台跟暱稱「小P 」賣家交易時，確實有取得虛擬貨幣，但
      之後轉入「亞馬遜雲購」就都被騙走了，「蘇蘇」有請我
      先到「火幣」平台去找幣商購買虛擬貨幣，他叫我每個幣
      商都去詢問看看是否能賣我虛擬貨幣，平台上每個賣家兌
      換比例會有不同，我自己比價決定哪一位賣家的匯率較好
      並購買等語；告訴人李俊昇於警詢時證稱：我在交友軟體
      認識Camila，她主動給我Line ID ：yt00716 聊天，我聽
      她指示先在「Huobi 」虛擬幣交易所選1 個賣家兌換，之
      後賣家會提供匯款帳號，我在「Huobi 」遇到2 個賣家，
      本件是與「Perry 」進行買幣交易，每一筆交易我都存在
      「Asia EX 」虛擬貨幣交易所，之後我想要獲利了結，然
      而要提存所有的錢必須透過高階身分認證，我才發現被詐
      騙。我當時於「Huobi 」完成交易後，確實有收到對應之
      虛擬貨幣，所以「Huobi 」虛擬貨幣交易平台未詐騙我，
      我係遭yt00716 與「Asia EX 」虛擬貨幣交易所詐騙，我
      所匯款之帳戶並非詐欺帳戶等語；告訴人李泓逸於警詢時
      證稱：我於交友軟體認識「曉凡」透過Line聊天，她介紹
      我虛擬貨幣平台，故我於手機投資平台「數寶」上尋找2
      位USDT幣賣家透過Line聯繫，本件我係與賣家「Perry 」
      聯繫購買USDT幣，並匯款至本件帳戶，再將「數寶」上購
      得之USDT幣轉移至投資平台「Asia EX 」上，後續接獲投
      資平台「Asia EX 」專員信息通知，因該投資平台即將上
      市，應金管會要求如需提領必須繳納保證金，我才驚覺受
      騙報案。我向賣家「Perry 」匯款後有收到USDT幣，「Pe
      rry 」於「數寶」之帳號為「Carmen06」等語；告訴人詹
      秉翰於警詢時，證稱：我接獲友人劉文婷Line訊息，叫我
      下載「數寶」的APP 找商家購買虛擬貨幣USDT，購買之後
      再轉到另1 個「Asia EX 」平台，本件我匯款至賣家「Ca
      rmen06」提供的本件帳戶。嗣接獲「Asia EX 」平台稱我
      的帳號涉嫌違規無法提領需繳納保證金，才驚覺可能遭受
      「Asia EX 」平台詐騙。本件帳戶與詐騙案沒有關連，匯
      款帳戶是向賣家兌換USDT的，錢也確定是購得相對應的US
      DT，不需要警方警示等語。另依告訴人李浩宇所提出Line
      對話紀錄顯示（見臺灣士林地方檢察署109 年度偵字第18
      283 號卷第45至63頁），李浩宇在「數寶」平台向賣家「
      Perry 」下單購買虛擬貨幣後，再依暱稱「張怡萱-Angel
      a 」指示轉移至投資平台「Asia EX 」之交易過程，亦與
      李泓逸、詹秉翰所述情形一致，其間「Perry 」尚提醒李
      浩宇：「提幣轉出動作不可逆，轉出後若遺失、被詐騙，
      我方不負任何責任。提幣屬於個人行為，請為你自己的使
      用途徑三思！」等語，並曾同意李浩宇取消購買虛擬貨幣
      訂單。是依前開告訴人證詞及Line對話紀錄可知，除李俊
      昇、詹秉翰已明白表示本件帳戶與渠等遭騙結果無涉；另
      許瑞瑜、李俊昇、李泓逸均係隨機向不同賣家購得虛擬貨
      幣外，本件告訴人實均係欲透過虛擬貨幣進行投資，遂先
      至正當網路交易平台向幣商匯款購買所需虛擬貨幣，並皆
      已銀貨兩訖，嗣乃因詐欺集團不詳成員指示，復將所購得
      之虛擬貨幣轉移至「亞馬遜雲購」、「Asia EX 」等詐騙
      平台儲值使用後，最終始無法取回所投資之虛擬貨幣無誤
      。
（三）按刑法上之幫助犯，以正犯已經犯罪為構成要件，故幫助
      犯無獨立性，如無他人犯罪行為之存在，幫助犯即無由成
      立，又幫助犯並非其幫助行為一經完成，即成立犯罪，必
      其幫助行為或影響力持續至正犯實行犯罪始行成立。核被
      告提供本件帳戶予「小P 」使用，如前述既僅作為買賣虛
      擬貨幣之工具，尚與其後本件告訴人在詐騙平台投資入金
      階段無直接關聯性，且本件告訴人將款項匯入本件帳戶後
      ，「小P 」亦已履行出賣人義務如數交付虛擬貨幣，顯難
      認「小P 」於參與過程中有何施用不實詐術手段或不法所
      有之意圖。況本件告訴人購得虛擬貨幣後，本得自由擇定
      後續交易對象、用途，要非出賣人當然得以預見本件告訴
      人將遭詐騙情事，就此檢察官同未提出「小P 」與本件詐
      欺集團成員間有何謀議配合、利益往來等佐證犯意聯絡之
      積極證據，自難單純因詐騙正犯曾要求被害人將款項轉換
      、利用虛擬貨幣以逃避檢警追緝，即逕認幣商「小P 」與
      本件詐欺集團成員具有共同正犯關係，更遑論被告主觀上
      有何幫助詐欺取財之不確定故意。
（四）另被告、盧永晉在網路交易平台經營販售虛擬貨幣期間，
      因相類情況致遭其他被害人等提告詐欺等情，業經臺灣臺
      北地方檢察署檢察官以109 年度偵字第23006 號等、109
      年度偵字第26859 號等、110 年度偵字第202 號、110 年
      度偵字第8381號、109 年度偵字第20758 號、109 年度偵
      字第31857 號、臺灣新北地方檢察署檢察官以109 年度偵
      字第31096 號等案件均為不起訴處分在案，有前開不起訴
      處分書在卷可參。而依卷附中信帳戶109 年4 月30日至11
      0 年5 月23日交易明細資料內容，同可知該帳戶於前開期
      間乃持續存入、支出款項，並維持相當存款餘額，顯非與
      本件帳戶連結作為非法詐騙他人使用，益徵本件尚無積極
      證據可認「小P 」即盧永晉確為本件詐欺集團成員或具詐
      欺正犯之身分，是被告提供本件帳戶予「小P 」，雖有助
      於完成虛擬貨幣買賣及取得本件告訴人款項，仍無從成立
      幫助詐欺取財犯行。
五、綜上所述，本院依卷內相關積極證據調查結果，尚不足形成
    綽號「小P 」即盧永晉係屬本件詐欺正犯之確信，進而被告
    魏林忠自無從成立幫助詐欺取財罪責。是既不能證明本件被
    告犯罪，依首揭法條規定及說明，自應諭知無罪之判決。
據上論斷，應依刑事訴訟法第301 條第1 項，判決如主文。
本案經檢察官陳姿雯偵查起訴，檢察官林嘉宏到庭執行公訴職務
。
中　　華　　民　　國　　110 　年　　10　　月　　14　　日
                  刑事第二庭  審判長法  官  黃于真
                                    法  官  何松穎
                                    法  官  張兆光
以上正本證明與原本無異。
如不服本判決應於收受送達後20日內，向本院提出上訴書狀，並
應敘述具體理由。其未敘述上訴理由者，應於上訴期間屆滿後20
日內向本院補提理由書（均須按他造當事人之人數附繕本）「切
勿逕送上級法院」。因疫情而遲誤不變期間，得向法院聲請回復
原狀。
                                    書記官  蔡明純
中　　華　　民　　國　　110 　年　　10　　月　　14　　日
附表：
編號 告訴人 詐欺手段 匯款時間及金額（新臺幣） 1 許瑞瑜 詐欺集團於109 年5 月間自稱「蘇蘇」，利用交友軟體結識許瑞瑜，並介紹許瑞瑜投資虛擬貨幣，佯稱若欲投資須先繳交保證金，致許瑞瑜不疑有他，依指示匯款 109 年5 月18日匯款15萬2055元 2 李俊昇 詐欺集團於109 年6 月間自稱「Camila」，利用交友軟體結識李俊昇，並介紹李俊昇投資虛擬貨幣，佯稱若欲投資須先繳交保證金，致李俊昇不疑有他，依指示匯款 1.109 年6 月16日匯款3400元2.109 年7 月6 日匯款3 萬3000元、3000元3.109 年7 月9 日匯款3 萬3300元4.109 年7 月13日匯款2 萬8000元 3 李泓逸 詐欺集團於109 年6 月間自稱「曉凡」，利用交友軟體結識李泓逸，並介紹李泓逸投資虛擬貨幣，佯稱若欲投資須先繳交保證金，致李泓逸不疑有他，依指示匯款 1.109 年7 月1 日匯款4 萬9650元2.109 年7 月3 日匯款9 萬9300元3.109 年7 月4 日匯款9 萬9300元 4 李浩宇 詐欺集團於109 年6 月間自稱「張怡萱-Angela 」，利用交友軟體結識李浩宇，並介紹李浩宇投資虛擬貨幣，佯稱若欲投資須先繳交保證金，致李浩宇不疑有他，依指示匯款 109 年7 月5 日匯款4萬元 5 詹秉翰 詐欺集團於109 年6 月間假冒詹秉翰之友「劉文婷」，傳送訊息介紹詹秉翰投資虛擬貨幣，佯稱若欲投資須先繳交保證金，致詹秉翰不疑有他，依指示匯款 109 年6 月22日匯款3000元